臺灣嘉義地方法院民事判決　九十二年度重訴字第九七號
　　原　　　告　己○○○
　　被　　　告　丁○○
　　　　　　　　庚○○
　　　　　　　　丙○○
　　　　　　　　甲○○
　　兼
　　訴訟代理人　乙○○
　　訴訟代理人　戊○○
右當事人間分割共有物事件，本院於民國九十三年二月九日辯論終結判決如左：
    主      文
兩造共有坐落嘉義市○○段九五地號，地目田，面積伍零貳捌點貳零平方公尺土地，
應按附圖所示分割如下，即：編號Ａ部分面積壹貳伍柒點零伍平方公尺分歸被告丙○○、甲○○、乙○○取得，並按原應有部分比例保持共有；編號Ｂ部分面積壹貳伍柒
點零伍平方公尺分歸原告取得；編號Ｃ部分面積壹貳伍柒點零伍平方公尺分歸被告丁○○取得；編號Ｄ部分面積壹貳伍柒點零伍平方公尺分歸被告庚○○取得。
訴訟費用由兩造按附表所示應有部分比例負擔。
    事      實
壹、原告方面：
一、聲明：如主文第一項所示。
二、陳述：坐落於嘉義市○○段九五地號，地目田，面積伍零貳捌點貳零平方公尺土
    地（下稱系爭土地），為兩造所共有，應有部分原告己○○○、被告丁○○、庚○○均為四分之一，被告丙○○、甲○○、乙○○均為十二分之一，原告曾邀其
    他共有人協商分割事宜，但難以達成協議。因該土地並無不得分割之情事，且兩
    造又無不得分割之特約，爰依民法第八百二十三條第一項之規定，請求准予裁判
    分割。
三、證據：提出土地登記簿謄本、地籍圖謄本為證。
乙、被告方面：
一、聲明：駁回原告之訴。
二、陳述：同意分割，惟希望依現使用狀況來分割，並以不拆除到地上物為原則。
丙、本院依職權勘驗現場，並囑託嘉義市地政事務所派員會同測量兩造共有土地位置
    、面積及分割方法，並製作複丈成果圖。
    理      由
一、本件原告所主張之系爭土地，係兩造所共有，應有部分原告己○○○、被告丁○○、庚○○均為四分之一，被告丙○○、甲○○、乙○○均為十二分之一，系爭
    土地並無不能分割之情事，而共有人間亦未訂立不分割契約，復無法達成協議分
    割之事實，業據提出地籍圖、土地登記謄本為證，並為被告所不爭執，自堪信為
    真正。
二、按共有人得隨時請求分割共有物，但因物之使用目的不能分割或契約定有不可分
    割之期限者，不在此限；又共有物之分割，依共有人協議之方法行之，分割方法
    不能協議者，法院得依任何共有人之聲請，以原物分配於各共有人，民法第八百
    二十三條第一項、第八百二十四條第一項第一款分別定有明文。經查：本件系爭
    土地，為兩造所共有，應有部分比例如前所述，地目為田等情，有土地登記謄本
    附卷可稽，另兩造間並無不為分割之約定，依系爭土地之使用目的，亦無不能分
    割之情形，則依上開規定，原告自有分割請求權，其訴請判決分割，於法洵無不
    合，應予准許。
三、次按共有物之分割，應由法院依民法第八百二十四條命為適當之分配，不受當事
    人主張之拘束。又分割共有物時，法院應參酌當事人之聲明、共有物之性質、經
    濟效用及全體共有人之利益等因素公平為之。經查：系爭土地形狀略呈長方形，
    其上兩造均有使用，並均建有鐵骨造之汽車修理廠，因位於嘉義交流道下之北港
    路面旁，交通便利，人口聚集等情，業經本院履勘現場及囑託嘉義市地政事務所
    測量在案，有勘驗筆錄及複丈成果圖可稽。查兩造對於原告所提之分割方案意見
    不一，嗣經本院多次勸喻互讓一步後，兩造始同意依附圖所示之分割方案進行分
    割，而兩造所同意之分割方案，確實有考量到兩造共有人之使用現況、面臨道路
    之範圍、各共有人間之公平均衡原則等節，而本院亦審酌兩造共有人之意願、分
    割後土地經濟效用等情況，認應以兩造所同意如附圖之方案為可採，爰判決如主
    文第一項所示。
四、又本件屬共有物分割訴訟，兩造之訴訟行為，按當時之訴訟程度，均為伸張或防
    衛權利所必要，爰酌定訴訟費用由兩造按土地原應有部分比例負擔，以符公平之
    原則。另兩造其餘攻擊防禦方法，因對判決之結果已不生影響，爰不一一贅述，
    均附此敘明。
五、據上論結，本件原告之訴為有理由，依民事訴訟法第七十八條、第八十條之一、
    第八十五條第一項，判決如主文。
中　　　華　　　民　　　國　　九十三　　年　　　二　　　月　　二十三　日
~B臺灣嘉義地方法院民事第二庭
~B　　法　官　蕭道隆
右為正本係照原本作成
如對本判決上訴須於判決送達後廿日內向本院提出上訴狀
中　　　華　　　民　　　國　　九十三　　年　　　二　　　月　　二十三　日
~B　　書記官　沈育坤
~F0
~T40                       備  註
附表：
┌──────────────────────────────┐
│    標的：坐落嘉義市○○段九五地號土地                      │
├─────────┬─────────────┬──────┤
│    共  有  人    │  應  有  部  分  比  例  │ 備  註     │
├─────────┼─────────────┼──────┤
│    己○○○      │  四分之一                │            │
├─────────┼─────────────┼──────┤
│    丁○○        │  四分之一                │            │
├─────────┼─────────────┼──────┤
│    庚○○        │  四分之一                │            │
├─────────┼─────────────┼──────┤
│    丙○○、甲○○│  均為十二分之一          │            │
│    乙○○        │                          │            │
└─────────┴─────────────┴──────┘
